臺灣新北地方法院刑事判決
111年度侵訴字第5號
公  訴  人  臺灣新北地方檢察署檢察官
被      告  孔繁錦




選任辯護人  吳明益律師
上列被告因妨害性自主等案件，經檢察官提起公訴（110年度偵
字第27704、30397號），本院判決如下：
    主  文
甲○○犯強制性交罪，處有期徒刑4年。
被訴性騷擾（B女）部分，公訴不受理。
    事  實
    甲○○為甲○○診所（址設：新北市○○區○○○路000號，下稱本案
    診所）之精神科醫師，A女（卷內代號為AW000-A110147，真
    實姓名年籍詳卷）則為其病患。甲○○於民國110年4月16日10
    時許，在本案診所的後方休息室利用因看診而與A女獨處之
    機會，基於強制性交之犯意，未詢問A女之意願，先站著彎
    腰強吻當時躺在病床上的A女額頭，並隔著衣物觸摸A女的大
    腿及臀部，A女受到驚嚇而立即說「不要」、「不行」等語
    並推開甲○○的手，明確表達不願與甲○○發生性交行為之意願
    ，甲○○卻仍恃其體格優勢用手壓住A女的臀部，再隔著外褲
    強吻A女臀部、將手伸進A女內褲並強摸A女外陰部，然後不
    顧A女持續地喊「不要」、「不行」等語、閃躲、推開及踢
    開甲○○，持續表達不願與甲○○發生性交行為之意願，仍強行
    將手指伸進A女陰道抽動約10至15秒鐘。嗣甲○○因A女不斷地
    抵抗而撞倒後方的點滴架，發出劇烈聲響，始停手放開A女
    ，並離開休息室。A女見狀伺機離開現場。
    理  由
壹、證據能力部分
一、本院以下所引用之被告甲○○以外之人於審判外之言詞或書面
    陳述，雖均屬傳聞證據，然公訴人、被告及辯護人均同意具
    有證據能力（見本院111年度侵訴字第5號卷<下稱本院卷>第
    209頁、第264-265頁），復本院審酌上開證據資料製作時之
    情況，尚無違法不當及證明力明顯過低之瑕疵，認為以之作
    為證據應屬適當，爰依刑事訴訟法第159條之5第1項規定，
    認均有證據能力。
二、本案判決以下所引用之非供述證據，均與本案事實具有關聯
    性，且查無事證足認係經公務員違背法定程序所取得，況公
    訴人、被告及辯護人均同意具有證據能力（見本院卷第209
    頁、第264-265頁），堪認亦均有證據能力。
貳、實體部分
一、認定犯罪事實所憑之證據及理由
(一)訊據被告矢口否認有何強制性交犯行，辯稱：我承認對A女
    性騷擾，我當時有碰觸A女的腰部、親吻A女額頭，並在A女
    耳邊說「你好像瘦了」等語，但我的手指並沒有伸進A女陰
    道云云。辯護人辯護稱：
 1、A女所為被告對其強制性交的指述有下列憑信性之瑕疵，不
    足採信：
 (1)A女於法院審理時證稱其遭受被告強制性交後是先去廁所，
    再離開本案診所，與其先前所述不符；A女對於本案診所的
    藥局及休息室位置，亦有前後不一的陳述云云。
 (2)依照A女於法院審理時之證詞，案發當時本案診所尚有護理
    人員，倘A女果真遭被告強制性交，A女為何不求救護理人員
    ，又A女離開本案診所時為何不告知護理人員被告對其強制
    性交，A女所述與常情有違云云。
 (3)A女指述被告對其親吻臀部、觸摸大腿，那為何A女在做性侵
    害驗傷與採證時，沒有請醫師採證A女的臀部及大腿，來蒐
    證清楚還原真相，相較於A女額頭有經過採證，A女所為顯然
    違背經驗法則，不能將A女沒有請醫師採證的風險轉嫁給被
    告承擔云云。
 (4)A女事後是經過律師或員警要求蒐證的告知，才刻意傳送「
    我剛剛被身心科醫生指姦」的訊息給朋友陳○婷（真實姓名
    年籍詳卷）、傳送「我剛去看身心科醫生時被侵犯」、「我
    知道他很容易逃脫」、「我一直說不要和閃躲，但他還是有
    把手伸進我的內褲的訊息」給朋友謝○宣（真實姓名年籍詳
    卷），目的藉此取得與朋友之間的對話內容來指控被告對其
    性侵，並提出這些不利被告的證據給檢察官，又陳○婷於法
    院審理時證稱其有A女與男友提及本案時之錄音檔案，當時A
    女應該是詳述本案事實而足為有利被告之證據，但A女卻蓄
    意未提出這份有利被告的錄音檔案做為證據。準此，A女刻
    意製造不利被告的證據並提供給檢察官，然後蓄意不提供有
    利被告的證據給檢察官，實難期待A女所為其遭被告性侵的
    指述與事實相符，實際上被告只是對A女性騷擾而已云云。
 2、A女所為被告對其強制性交的指述缺乏補強證據：　　
 (1)A女指述被告對其強制性交，但是A女身體並未有被告對其施
    以強制力的可疑證據，可推論被告所為並未壓制或強制A女
    的辯解屬實，被告真的只有問A女「妳真的很美，每次都穿
    丁字褲嗎？我怎麼現在才發現」、「是不是喜歡我」等語云
    云。
 (2)A女外陰部及其他身體部位均無男性DNA跡證反應，復A女內
    褲經送驗後雖有在內褲上緣靠近腰部的位置有採集到被告DN
    A，但並沒有在A女內褲的其他位置採集到被告的DNA，均可
    證被告並未有A女指述的親吻臀部、觸摸大腿及臀部的行為
    ，更沒有將手指伸入A女的內褲後再進入A女的陰道的行為云
    云。
 (3)雖然在A女內褲上緣靠近腰部的位置有採集到被告DNA，但充
    其量只能證明被告有觸摸A女腰部的性騷擾行為，但不足以
    認定被告有A女指述的強制性交犯行云云。
 (4)A女雖然在法院審理作證時曾經出現多次哽咽或情緒激動的
    反應，但相較於A女於案發2日後在社群軟體「instagram」
    貼文所表現的未極度受害的情緒反應，因貼文時間較近於案
    發時間，於經驗法則而言，應以貼文所展現的情緒反應較為
    可信，故礙難以A女在法庭上的情緒表現作為A女關於被告強
    制性交的指述為真。
 (5)被告雖於A女事後質疑為何要觸摸A女身體時不斷地向A女道
    歉，但是A女的質疑內容並未提到被告是如何性侵A女，只有
    說「你侵犯我，沒有悔意嗎」等語，被告也未承認其有將手
    指伸進A女陰道，只有回答「我後悔，我也跟妳道歉，可以
    讓我請妳吃飯當面賠罪嗎」等語，所以不能因被告事後道歉
    而驟認被告有將手指伸進A女陰道云云。　
 (6)被告事後不停地打電話給A女，向A女說「我要拿藥給妳，妳
    沒有拿就走開了」、「你後來去上班了嗎」、「上班順利嗎
    」、「會不會討厭我」、「我保證以後不會再犯了」、「我
    還是希望看到妳」、「看到妳好好的，看到妳快樂的笑容」
    ，並向A女道歉，都是為其性騷擾A女的行為道歉，不能因此
    逕認被告是因將手指伸進A女陰道一事道歉云云。
 (7)被告是真心想與A女交往，所以怎麼會性侵A女，也正因如此
    ，被告事後才會向A女道歉其沒有經過A女同意而擅自親吻A
    女的額頭、在A女耳邊說「我很喜歡妳」等語，這也是被告
    會說「因為我本來以為跟她（即A女）是在曖昧狀態，但是
    我想說是不是進展太快，所以才傳訊息說對不起，希望能從
    頭來過」的原因云云。　　
 3、被告係吩咐診所護理師將A女帶到休息室，若被告想要性侵A
    女，怎麼會讓護理師知道A女在休息室，此外，被告又怎麼
    可能冒著被護理人員發現的風險在休息室對A女強制性交云
    云。
 4、被告辯稱：先前有與A女相約喝過一杯紅酒、A女於案發當天
    有跟事務所請假來看診、被告於案發當天看診時有先對A女
    做過初步檢查，然後才對A女做詳細檢查、之後進入休息室
    時有對A女說過「妳真的很美，每次都穿丁字褲嗎？我怎麼
    現在才發現」、「是不是喜歡我」等語等情，均與A女於法
    院審理時作證之內容相符，足認被告所辯並無虛偽隱匿，較
    為可信。
(二)經查：　
 1、被告為本案診所之精神科醫師，A女則為其病患。被告並於1
    10年4月16日10時許，在本案診所的後方休息室因看診而與A
    女獨處等情，業據被告於警詢及偵訊時供認在卷（見110年
    度偵字第27704號卷<下稱偵卷>第6-7頁、第113-115頁），
    核與證人A女於本院審理時之指證相符（見本院卷第267-269
    頁）。此部分事實，首堪認定。　
 2、按性侵害犯罪被害人就被害經過所為之陳述，其目的在於使
    被告受刑事訴追處罰，與被告處於絕對相反之立場，其陳述
    或不免渲染、誇大。是被害人陳述之被害經過，除須無瑕疵
    可指外，尚須就其他方面調查又與事實相符，亦即仍應調查
    其他補強證據以擔保其指證、陳述確有相當之真實性，而為
    通常一般人均不致有所懷疑者，始得採為論罪科刑之依據。
    所謂補強證據，係指被害人之陳述本身以外，足以證明犯罪
    事實確具有相當程度真實性之證據，固不以證明犯罪構成要
    件之全部事實為必要，但以與被害人指述具有相當之關聯性
    為前提，並與被害人之陳述相互印證，綜合判斷，已達於使
    一般之人均不致有所懷疑，而得確信其為真實之程度，方足
    當之（參最高法院110年度台上字第254號刑事判決意旨）。
 3、A女有關被告對其強制性交過程之指證，並無重大瑕疵可指
 (1)A女於偵訊時指稱：我10點進診間時，醫生（即被告）詢問
    我用藥情況跟這幾天的心情，都跟前幾次沒有什麼不同，結
    束時我在收東西準備要去領藥，醫生說他還要詳談，請護理
    師帶我到後面的診間休息，因為中間他要先看別的病患，我
    就在診間平躺休息，因為診間就是1間小的病床，我就睡著
    了，我聽到鎖門的聲音才醒過來，我本來以為是護理師，但
    是我看到醫生，他問我醒了嗎，我說醒了，然後醫生就突然
    親吻我的額頭，並說「他很喜歡我」、「我很漂亮」，他親
    我後我就閃避，側身往後面退，他就隔著衣服摸我右邊的腰
    到小腿，主要都是大腿跟屁股，過程中我一直跟他說「我不
    要」、「不可以」，被告沒有反應還是繼續做這件事，他就
    脫掉他的褲子，因為我還是側身，他就先掀我的裙子，一隻
    手摸我的屁股，並親吻我的屁股，試圖把我翻過身來，一下
    往正面翻，但因為我拒絕他試圖想要將我翻到背面，過程中
    他就是一直試圖想要把我翻到正面或背面，我一直拒絕並跟
    他說「不要」，他就說「求求妳」、「拜託」、「不然正面
    也可以」、「不然趴著」，因為他沒有翻過來，所以他一直
    手壓著我的骨盆，另一手從我的大腿根部伸進內褲裡，並伸
    到我的陰道裡面，過程當中他的手都是有出力，伸進去以後
    我就開始踢腳，動作變大，大約10至15秒左右，他撞到點滴
    架，點滴架倒了，並發出很大聲響，他就趕緊穿起褲子並開
    燈，然後開門，護理師很慌張地跑到門口查看，他跟護理師
    說「沒事」等語（見偵卷第92頁）。　
 (2)A女於本院審理時指稱：因為我在110年4月14日有吃他（即
    被告）開的藥，因為吃了藥之後心臟不舒服，所以我那天就
    先去看診，我大約10點到本案診所，我在診間跟他的互動與
    之前的看診是一致的，後來因為他說沒有辦法拿藥，護理人
    員有推門走進去診間說後面有一個初診的病患，我就收拾東
    西要離開的時候，他說他認為還有會談的需要，請護理師帶
    我到後面的診間（即本案診所後方休息室）休息，我就跟著
    護理師到後面的診間一個人平躺在床上休息。接下來我聽到
    門鎖的聲音才醒過來，然後看到被告，被告彎腰親吻我的額
    頭，並說「他很喜歡我」，問我知不知道，我當時太震驚，
    沒有辦法反應過來，他就開始隔著衣物撫摸我的大腿和屁股
    ，我因此嚇一跳，並說「我不要」、「不行」，且推開他的
    手，他完全沒理會我的意願，並說「我很漂亮」、「我是不
    是每次看診都穿丁字褲，他怎麼都不知道」，我還是繼續說
    「我不要」、「不行」，然後推開他的手及閃躲，但他沒有
    理會我，他用一隻手撩起我的裙子，用另外一隻手壓著我的
    臀部，並親吻我的臀部，我依然在說「我不要」、「不行」
    ，並且繼續閃躲，之後他往後退褪下褲子，他挪動我的身體
    ，試圖把我翻到正面或背面，然後有把手伸進裙子裡面，那
    時候我變成平躺，他有說「求求妳」、「拜託」、「不然趴
    著也可以」，這時他一隻手壓著我的骨盆，並把手伸進去內
    褲裡面摸外陰部，接著伸入陰道10至15秒，我因此有更大力
    的反抗並且踢腳。拉扯過程中他撞到後面的點滴架後才停下
    動作，發出大的聲響後，他穿起外褲並查看點滴架，且打開
    電燈跟門鎖，才打開門，護理師急忙跑來門口詢問發生什麼
    事，他回說「沒事」，轉過來拍拍我的肩膀說「好好休息」
    ，就轉頭跟護理師出去了等語（見本院卷第268-279頁）。
 (3)細繹證人A女於偵訊及本院審理時之指證，就被告未詢問A女
    意願，擅自強吻A女額頭，復以其體格優勢隔著衣物強摸A女
    大腿及臀部，不顧A女不斷推開其觸摸A女的手、以言語明確
    告知而表達不同意其觸摸A女身體之意願，用手強壓並親吻A
    女臀部，再將手伸入A女內褲並強摸A女外陰部，接著將手指
    強行伸進A女陰道抽動10至15秒，嗣因A女持續抗拒，造成被
    告撞倒後方點滴架發出聲響，被告始停手並在護理師過來查
    看後離開休息室等基本事實，歷次所證互核大致相符，無重
    大歧異，如非親身經歷，絕難於歷次受詢問或訊問時就案發
    主要情節為堅定不移之證述，證人A女前揭指證並無重大瑕
    疵可指。
 4、A女有關被告對其強制性交之指證，有下列補強證據，足以
    擔保其所為指證確有相當之真實性
 (1)按證據之取捨，為事實審法院之職權，被害人之指訴、證人
    之證言縱細節部分前後稍有不同，然基本事實之陳述，若果
    與真實性無礙時，仍非不得予以採信。被害人之供述證據，
    固須以補強證據證明其確與事實相符，然茲所謂之補強證據
    ，並非以證明犯罪構成要件之全部事實為必要，倘其得以佐
    證供述所見所聞之犯罪非虛構，能予保障所供述事實之真實
    性，即已充分；得據以佐證者，雖非直接可以推斷該被告之
    實行犯罪，但以此項證據與證人之指認供述綜合判斷，如足
    以認定犯罪事實者，仍不得謂其非補強證據（參最高法院 1
    10年度台上字第247號刑事判決意旨）。查：　　
  A.A女於案發後的4個小時內即當日13時10分許，至臺北市立聯
    合醫院中興院區採證並送鑑驗，結果認為；採自被害人（即
    A女）內褲內層上緣微物男性Y染色體DNA-STR型別檢測結果
    為混合型，不排除混有涉嫌甲○○或與其具有同父系血緣關係
    之人DNA等情，有疑似性侵害案件證物採集單、性侵害案件
    驗證同意書、受理疑似性侵害事件驗傷診斷書、員警處理性
    侵害案件交接及應行注意事項、內政部警政署刑事警察局（
    下稱刑事警察局）110年7月22日刑生字第1100067256號鑑定
    書及A女受採證內褲照片在卷可證（見110年度偵字第27704
    號隱匿卷<下稱隱匿卷>第7-17頁，偵卷第45-49頁）。是案
    發當日A女所穿內褲之內層上緣微物有檢出被告Y染色體DNA-
    STR型別相符之DNA-STR型別，稽之前揭A女受採證內褲照片
    所示，A女所穿內褲之內層上緣（有用紅圈標示）為包覆住A
    女外陰部之前側布片，而此處與A女指述被告將手伸入A女內
    褲並強摸A女外陰部，接著將手指強行伸進A女陰道抽動之強
    制性交情節相符，而足資補強A女指述之真實性。
  B.證人A女於偵訊及本院審理時作證時，每憶及當時情況，仍
    無法克制情緒而哽咽落淚，或有因此難以言語之情形，此有
    臺灣新北地方檢察署110年10月14日訊問筆錄及本院111年4
    月21日審判筆錄在卷可證（見偵卷第94頁，本院卷第302頁
    ）。經A女於案發後對於本案所觸發之情緒反應核與一般性
    犯罪被害人因該被害事件而內心飽受委屈、壓力，且因回想
    案發過程以致產生強烈情緒反應而伴隨哭泣、難以言語等情
    相當，證人A女應非欲陷被告入罪，所為指證亦應非出於憑
    空杜撰。
　C.按證人陳述之證言組合，其中屬於轉述其聽聞自被害人陳述
    被害經過者，固屬於與被害人之陳述具同一性之累積證據，
    而不具補強證據之適格；但依其陳述內容，茍係以之供為證
    明被害人之心理狀態，或用以證明被害人之認知，或以之證
    明對聽聞被害人所造成之影響者，由於該證人之陳述本身並
    非用來證明其轉述之內容是否真實，而是作為情況證據（間
    接證據）以之推論被害人陳述當時之心理或認知，或是供為
    證明對該被害人所產生之影響，實已等同證人陳述其當時所
    目睹被害人之情況，其待證事實與證人之知覺間有關聯性，
    自屬適格之補強證據（參最高法院110年度台上字第5964號
    刑事判決意旨）。查證人即案發後當日與A女見面之朋友陳○
    婷於本院審理時證述：當下一開始她（即A女）有點說不出
    話來，因為她剛做完筆錄，所以我跟她說先不用著急地再講
    一次細節，就是先讓她緩和情緒，當時她有點沒辦法說話的
    感覺，我覺得有哽咽，因為我是直接跟她說沒關係，妳可以
    先不用說話，那她就是冷靜地在那邊，我們就吃東西，吃完
    飯後我跟A女前往A女住處，之後A女跟她當時男友在電話中
    講到案發經過，在講的時候有哭，然後加害人（即被告）有
    打電話聯繫A女，A女跟加害人講電話時非常緊張，完全沒有
    辦法說話，幾乎說不出話的那種，只能嗯、嗯的回答，A女
    與加害人講完電話後跟我一起回我家，因為A女不敢自己待
    在那邊（即A女住處），她很害怕再收到一個加害人的訊息
    ；加害人打電話給A女時，我跟A女說我會幫妳錄音，妳就看
    他想跟妳說什麼，反正就我陪她接，所以她才敢接；案發後
    迄今，A女非常容易緊張，因為我跟她說「妳如果突然想到
    什麼或是情緒上來的話，妳可以打給我或者傳訊息給我」，
    所以她時不時可能就會突然傳一個訊息跟我說「她現在感到
    害怕」或「她現在感到失落、不安」，她有說她是想到這件
    事情（即本案），才會這樣，那她打電話過來時，我可能就
    會盡量不要讓她再想，可能就聊點別的事情等語（見本院卷
    第306-310、313-314頁）。由前述可知，A女於案發後即向
    證人陳○婷、當時男友陳述被害過程，於陳述過程中有焦慮
    及害怕之情況，並有無法獨處之情形，亦不敢獨自與被告有
    任何聯繫，此等情況均與A女之知覺有關聯性、對其產生相
    當之影響，自屬適格之補強證據，且與性侵被害人遭受到性
    侵害之影響，及於陳述身體遭侵犯過程時，情緒上低落之反
    應相當，堪信A女指證應非虛妄，信而有徵。
  D.觀諸被告與告訴人於案發後當天使用電話所為對話之紀錄(
    見隱匿卷第37頁，對話內容詳附表)，被告有向A女說「我要
    跟妳說對不起」、「保證以後不會不敢不能再犯了」。因被
    告與A女為醫生與病人的關係，倘非被告有侵犯A女，又怎麼
    會向A女道歉，並保證「不會」、「不敢」、「不能」再犯
    ，甚且由被告如附表所示言語及用字，亦可明確感受到被告
    對A女有做錯事情的罪惡感，在在可見被告確有侵犯A女，導
    致A女受到創傷之情無疑，而足可補強證人A女關於被告對其
    強制性交之指證，應非子虛。
 5、綜上各節，證人A女上開指證並無重大瑕疵，且有前列佐證
    足以擔保確有相當之真實性，則被告本案強制性交犯行，應
    堪認定。
 6、被告及辯護人固以前辭置辯。惟：
 (1)綜觀證人A女前揭於偵訊及本院審理時所為可供互補之指證
    內容應屬可信，並有前開證據可資補強，足認被告確有為本
    案強制性交犯行，已如前述，被告空言否認犯罪，實不足採
    。　　
 (2)A女所為被告對其強制性交的指述並無辯護人所辯之憑信性
    瑕疵
  A.證人A女於偵訊時證述：因為診間很小，被告當時擋在我跟
    護理師中間，所以我什麼都沒說，他一走出門，我就趕快把
    東西收一收，跑去診間外的廁所，跑進去吸幾口氣後，確認
    被告在不在走道，確認他不在後，我就趕快離開診所等語（
    見偵卷第92-93頁），核與其於本院審理時證稱：等到門關
    上之後，我就快速地收拾所有的東西，看了一下走廊有沒有
    甲○○醫師就衝進圖上面最後的廁所，我進入廁所吸了幾口氣
    ，因為剛剛發生的事情太嚇人了，吸了幾口氣之後不到半分
    鐘，我就趕快跑出來，在確認走廊沒有人之後就快速離開診
    所等語（見本院卷第279-280頁）相符，並無辯護人所辯：A
    女於法院審理時證稱其遭受被告強制性交後是先去廁所，再
    離開本案診所，與其先前所述不符等語之情形；又遍觀證人
    A女歷次程序所述，亦無辯護人所辯：A女對於本案診所的藥
    局及休息室位置，亦有前後不一的陳述之情形。　　
  B.按一般人均知遭受性侵害時冷靜、鎮定，並立即求援、報警
    、驗傷留下證據等程序步驟，但實際發生性侵害時，被害人
    所面臨之真實情狀，以及因加害者不同，致被害人之思維、
    作法上顯非必然如此，因此，遭受性侵害之被害人如未立即
    求援、報警、驗傷及保留證據等作為，是否即可斷然否定被
    害人所指述遭性侵害之情，顯有疑義。復證人A女於本院審
    理時證稱：我當時太害怕，完全沒有想到他（即被告）會變
    成另外一個我完全沒有見過的樣子，根本就反應不過來，也
    不知道要怎麼求救，甚至不知道是否會得到幫忙，因為護理
    師是診所人員，所以我不知道是否會得到護理師的幫忙等語
    （見本院卷第298頁），參以被告與A女為精神科醫師與病患
    的關係，而精神科醫師的工作有一項很大的挑戰，就是必須
    在很短的時間內就取得病患的信任，才能讓病患說出心底最
    深處的祕密，在本案當中被告與A女於案發前應有這樣的信
    任關係，甚且被告於警詢時並供稱A女原本是其病人，之後
    變成朋友（見偵卷第6頁），益證A女對被告應有相當程度之
    信任關係。而當A女遭到自己所信任的被告的性侵害，對A女
    內心應有極度衝擊與創傷，更會摧毀A女對於人的信任感，
    讓A女頓時間難以相信他人，畢竟連熟識具有信任關係的人
    都這樣傷害自己，還有誰是值得信賴的，故A女於案發當時
    不知道找誰幫忙並求救的反應有其合理性，況且突然向護理
    師表示遭到醫師也就是被告的性侵害，依照被告在診所的權
    力地位，也會讓A女擔心自己的說詞不會被採信，與其求救
    後不被護理師信任，還不如趕緊逃離現場，讓自己擺脫被告
    的勢力範圍，進而有喘息的機會，如此亦與A女前揭有關自
    己於案發後是立即離開本案診所的證詞相符。準此，實不能
    因A女未立即求援，即遽以推論其關於被告對其強制性交之
    指證與事實不符。
　C.依照A女於偵訊及本院審理時之指證，被告係隔著衣物觸摸A
    女的大腿及臀部暨親吻A女的臀部，故採集A女身上是否遺留
    被告檢體時，醫師當然就不會採集A女的大腿及臀部等身體
    部位，故A女應無刻意不請醫師採集其大腿及臀部等身體部
    位之情形，辯護人對此應有所誤會。
　D.被告與A女為精神科醫師與病人的關係，故A女對被告應有相
    當程度的信任關係，而被告亦自承與A女由病人變成朋友，
    均如前述，足見被告與A女之間於本案發生前並無故怨仇恨
    ，A女並無任意攀誣被告之動機。辯護人辯護稱：A女刻意製
    造不利被告的證據並提供給檢察官，然後蓄意不提供有利被
    告的證據給檢察官，實難期待A女所為其遭被告性侵的指述
    與事實相符云云，實係揣測之詞，並無實據，要非可採。
  E.依上所述，辯護人辯護所稱第1點，均無足採，而皆無從為
    有利被告之認定。
 (3)A女所為被告對其強制性交的指述並無辯護人所辯缺乏補強
    證據之情形　　
  A.A女於案發時不願與被告為性交行為時，雖有推拒掙扎，然
    是否成傷，仍必須綜合被告施力強度大小、A女反抗之力道
    、雙方所能移動之空間大小等因素而有異，非能一概而論，
    難認必然會在有A女身體部位留下何種型態之傷痕，況被告
    係用手強壓A女臀部後再隔著衣物強摸A女，以被告與A女體
    力上差距，被告即可輕易壓制A女肢體，且隔著衣物強摸，
    應不致產生嚴重傷勢。是自難以案發後A女身上未有嚴重明
    顯傷勢，即認被告無強制性交行為。故辯護人辯護所稱第2
    點(1)，並非可採。　
　B.A女外陰部及陰道深部以前列腺抗原檢測法檢測結果呈陰性
    反應，經直接萃取DNA檢測，人類男性Y染色體DNA定量結果
    ，未檢出DNA量，未進行DNA-STR型別分析一情，有刑事警察
    局110年5月10日刑生字第0000000000000號鑑定書在卷可查
    （見偵卷第35-37頁）。但此僅涉及採樣部位是否恰有足夠
    之跡證可資比對，且影響檢體採樣結果之因素，本有諸端，
    舉凡行為人侵入之方式、時間長短，及採集之時間、方式、
    部位、比例等，均可能影響檢體採樣之結果，尚難因此逕認
    A女指證不實。況以手指入侵陰道未必會留下外力傷痕，且
    未射精之手指侵入陰道之性交行為，更未必會留下男性之身
    體組織，是在A女之陰部、外陰部之檢體中縱未檢出被告之D
    NA ，亦不得執為有利於被告之證據。又被告係隔著衣物強
    摸A女，已如前述，被告的雙手本來就不會直接碰觸A女身體
    部位，故未在A女身體部位採集到被告的DNA，實與常情相合
    ，是亦不能執此為有利被告之認定。故辯護人辯護所稱第2
    點(2)，要非可採。　　
　C.A女所穿內褲之內層上緣與A女指述被告將手伸入A女內褲並
    強摸A女外陰部，接著將手指強行伸進A女陰道抽動，被告手
    部會碰觸之A女內褲部位相符，而足資補強A女指述之真實性
    之理由，業經本院說明如前，故辯護人辯護所稱第2點(3)，
    尚非可採。　
　D.按性侵害被害人每因其個人之心理條件各異，以致承受壓力
    之能力有別，呈現出之創傷後壓力反應，不盡然會有一致的
    表現。同樣情形，經歷重大創傷後，是否會罹患創傷壓力疾
    患，衡與個人心身狀態、社會環境、家庭支持等因素有關，
    非必然發生創傷後壓力症候群，未患有創傷後壓力症候群者
    ，亦不足反證未曾受有性侵害。又在遭逢創傷經驗過後，人
    通常會想要快點找回原本的自己，重新過著以前的生活。但
    創傷經驗是已經成為生命中的一個重要，卻不受歡迎的情節
    時，那就無法拿著一塊神奇橡皮擦，將它從生命經驗當中拭
    去，或忽視與否認它的存在，其實只能夠接受它就是生命中
    的一環。要打從心底接受創傷經驗就是自己的一部分，這必
    然是不容易的。但若不學著接受，便很可能會一直將力氣放
    在忽視與否認創傷經驗的存在，而無法好好地將僅存的精力
    用來建構自己的人生，這是相當可惜的一件事。因此，寬容
    善待自我，學習與創傷症狀共處是一件相當重要的事情。是
    A女於案發後2日雖有在「instagram」張貼自拍照片並發文
    ，此有卷附A女之「instagram」照片在卷可考（見本院卷第
    407-414頁）。但總不能要求A女在遭遇本案性侵害所造成的
    創傷經歷後，就永遠處於悲傷的情緒當中，人生還是要繼續
    過下去。故不能因A女仍有心情自拍並上傳社群媒體而認其
    並未遭受性侵害。辯護人辯護所稱第2點(4)，難謂可採。
  E.按所謂之補強證據，並非以證明犯罪構成要件之全部事實為
    必要，倘其得以佐證所見所聞之犯罪非虛構，能予保障被害
    人供述事實之真實性，即已充分，又如何與被害人指述之內
    容相互印證，足以平衡或祛除可能具有之虛偽性，而達補強
    犯罪重要部分之認定，乃證據評價之問題，應由事實審法院
    就其調查所得之全部證據資料，為綜合歸納之整體觀察，本
    於確信自由判斷（參最高法院110年度台上字第2696 號刑事
    判決意旨）。而經本院相互勾稽證人A女之指證內容與被告
    事後道歉之情節，足認可資補強證人A女指證之被害情節應
    具有相當可信性，詳如前述，辯護人徒憑己意而為相異評價
    ，因此所為事實之爭執，實難遽為有利被告之認定。辯護人
    辯護所稱第3點(5)、(6)，均難可採。　
  F.按西元1979年聯合國大會通過「消除對婦女一切形式歧視公
    約」（以下簡稱CEDAW），並在1981年正式生效，其內容闡
    明男女平等享有一切經濟、社會、文化、公民和政治權利，
    締約國應採取立法及一切適當措施，消除對婦女之歧視，確
    保男女在教育、就業、保健、家庭、政治、法律、社會、經
    濟等各方面享有平等權利，且不限於聯合國會員國，均可加
    入。鑑於保障婦女權益已成國際人權主流價值，我國為提升
    我國之性別人權標準，落實性別平等，經立法院於民國96年
    1 月5 日議決，2月9日總統批准並頒發加入書，明定CEDAW
    具國內法效力，並經立法院於100 年5 月20日三讀通過，於
    同年6月8日公布「消除對婦女一切形式歧視公約施行法」。
    CEDAW於國內生效是我國推動性別平等的重要里程碑，促使
    我國性別人權狀況與國際接軌，兩性權益均獲得平等保障，
    性別歧視逐步消除。落實在性侵害事件，主要為打破以往對
    於性別刻板印象及普遍存在性侵害犯罪迷思。以刑法第16章
    妨害性自主罪章而言，所保護法益為個人性自主決定權，即
    個人享有免於成為他人性客體的自由，可依其意願自主決定
    「是否」、「何時」、「如何」及與「何人」為性行為，此
    乃基於維護人性尊嚴、個人主體性及人格發展的完整，並為
    保障個人需求獲得滿足所不可或缺的基本權利。強調「性自
    主決定權」即「性同意權」，意指任何性行為都應建立在相
    互尊重，彼此同意的基礎上，絕對是「No meansNo 」「onl
    y Yes means Yes」，即「說不就是不！」、「她（或他）
    說願意才是願意！」、「沒有得到清楚明瞭的同意，就是不
    同意！」。申言之，要求性主動的一方有責任確認對方在「
    完全清醒」的狀態下「同意」（但排除對未滿16歲、心智障
    礙、意識不清、權力不對等或以宗教之名行誘騙之實者）之
    行為，鼓勵「溝通透明化」並「尊重對方」。因此，對方沉
    默時不是同意，對方不確定或猶豫也不是同意，在對方未同
    意前之任何單獨與你同行回家或休息，只能視為一般人際互
    動，不是性暗示，又同意擁抱或接吻，也不表示想要性交，
    即對方同意後也可反悔拒絕，無所謂「沒有說不行，就等於
    願意」或有「半推半就」的模糊空間，避免「性同意」成為
    性侵害事件能否成立的爭議點。猶不得將性侵害的發生歸咎
    於被害者個人因素或反應（例如不得將被害人穿著曝露或從
    事與性相關之特殊行業等作為發生性行為的藉口，或指摘被
    害人何以不當場求救、立即報案、保全證據，或以被害人事
    後態度自若，仍與加害者保有曖昧、連繫等情狀即推認被害
    者應已同意而合理化加害者先前未經確認所發生的性行為）
    ，卻忽視加害者在性行為發生時是否確保對方是在自願情況
    下的責任（參最高法院110年度台上字第1781 號刑事判決意
    旨）。查姑不論被告與A女之間是否有任何曖昧情愫或被告
    是否真心愛著A女，都不可能以此作為被告不可能對A女強制
    性交之認定，因為愛著對方，就不可能傷害對方之經驗法則
    並不存在，別再以愛之名行傷害之實。是辯護人辯護所稱第
    3點(7)，亦難可採。
  G.合上所述，辯護人辯護所稱第2點，亦均無足採，而皆無從
    為有利被告之認定。
 (5)被告為何選擇在本案診所且案發當時有護理師在本案診所其
    他空間犯案，又為何無懼犯行可能遭到護理師發現而執意犯
    案，或因被告自認熟悉環境，易於遂行犯罪，或因被告無所
    顧忌，理由實有多端，然若由此推論被告於案發時不可能冒
    險為此犯行，實屬詞窮之辯，難以為有利被告之認定。是辯
    護人辯護所稱第3點，委無可採。
 (6)本院基於前揭各證據資料彼此印證、互為補強，依照經驗法
    則及論理法則，經綜合判斷、取捨而為採證認事，均已詳述
    如前，至被告所辯與A女的先前相處經驗、A女於案發當日之
    約診及看診情況暨對A女所說言語縱認屬實，因均不足以打
    擊A女所為被告對其強制性交之指證之憑信性，故亦難以作
    為有利被告之認定。辯護人辯護所稱第4點，委難足採。
(三)綜上所述，被告及辯護人上開所辯，均無足採。本案事證明
    確，被告犯行，堪以認定，應依法論科。　  　 
二、論罪科刑之理由
(一)核被告所為，係犯刑法第221條第1項之強制性交罪。被告以
    其手指進入A女陰道而對A女為性交行為前，所為強摸A女大
    腿、臀部及外陰部、強吻A女額頭及臀部之猥褻行為，原為
    性交之階段行為，應為強制性交之高度行為所吸收，不另論
    罪。 
(二)爰審酌性自主決定權雖非憲法明文列舉保障之權利所能全部
    涵蓋，惟為維護個人主體性及人格發展之完整，並為保障個
    人生活私密領域免於他人之侵擾（即基本權第三人效力），
    性自主決定權亦應在憲法第22條規定所保障之射程範圍內。
    而性的自我決定，除了積極地為性行為之自由外，更包括消
    極地「不為性行為」之自由。在當今兩性平等、相互尊重之
    思潮下，任何人都不能夠只求滿足一己的性慾望，執念於舊
    時代「由父權思想所宰制，而將女性置於男性控制之下」的
    思維，甚至曲解世界各地正極力呼求應正視「No Means No
    」「No Yes Means No」此一消極性自主決定之沈重心聲，
    不論被告自認多愛A女，但仍不容被告自我解讀成A女應該會
    同意與其發生性關係，此種單方強勢心理作祟下之自我解讀
    ，因屬性別歧視意識及刻板印象影響下的男性宰制行徑，形
    同將女性物化地任意支配，作為男性發洩性慾的工具，被告
    竟為滿足私慾，不尊重女性對於自我身體之性自主權，強行
    對A女為性交行為，造成A女身心受創，並據證人陳○婷所證
    ，A女自案發後因想到本案而會不時地不安、害怕（見本院
    卷第315頁），參以A女於偵訊及本院審理時回想本案情節時
    所誘發的情緒反應，足見A女身心受創程度非輕，被告所為
    殊值非難，復被告始終否認犯行，辯稱：因為她（即A女）
    有喝酒，我擔心她在裡面吐，所以我就進去探視她，我是沒
    有關閉房鎖，我承認我有親吻她的額頭，並在她耳邊說話，
    我不知道詳細說什麼，但是類似上面所述（「我很喜歡妳，
    妳知道嗎」、「妳真的很美」、「每次都穿丁字褲嗎，我怎
    麼現在才發現」），之後護理師走過來，我就要她好好休息
    ，我之後就去看診；因為她不只是病患，也是朋友，我誤會
    我們有進一步交往的機會，所以我進去後有貼近她，跟她表
    白說「我喜歡妳，妳也喜歡我嗎」，她說「嗯」，所以接著
    我親吻她的耳邊，然後護理師前來說有病人來了，所以我就
    站起來把門打開後就離開云云（見偵卷第7-8頁、第115頁）
    而扭曲事實甚明，且迄今未與A女和解，更未獲得A女原諒，
    甚且於本院審理時供稱：首先我不應該追求我的病人，就算
    追求也不應該發生在我的診所裡面，我非常抱歉，我想她這
    麼痛苦是因為她覺得我背叛了她的信任還有託付，這件事情
    對我造成了毀滅性的打擊，媒體撲天蓋地的報導還有網路鄉
    民的霸凌，我的GOOGLE評分本來幾十則都是全部五星，都是
    肯定、都是感謝，結果不相干的人來狂刷一星，我的診所業
    績有暴跌，我不敢說我是被害人，只是我因此非常的痛苦，
    我受到很大的懲罰，衛生局、醫師公會、精神科醫學會及倫
    理委員會都要我寫報告，準備對我進行懲處，我因此也辭去
    幾乎所有的社團，我也離開慈濟人醫會還有玉里天主堂的劉
    神父基金會，還有原本我是所謂的花蓮之光、山東之光、陽
    明之光、精神科之光，但是一夕之間變成過街老鼠，所有人
    跟我切割，所以我也變成隱形人，我退出所有社交活動，這
    個事件已經讓我受到非常痛苦的教訓等語（見本院卷第341
    頁），堪認被告犯後態度甚差，毫無悔悟之心；另審酌被告
    未曾遭法院判處罪刑確定之素行，此有臺灣高等法院被告前
    案紀錄表在卷可考（見本院卷第419-420頁），兼衡被告自
    陳家人均已成年之家庭環境、擔任精神科醫師、月收入約新
    臺幣20萬元之經濟狀況、研究所畢業之教育程度（見本院卷
    第339頁）等一切情狀，量處如主文所示之刑。
參、公訴不受理部分
一、公訴意旨略以：被告於110年4月28日某時許，在本案診所對
    前來看診之B女（卷內代號為AD000-H110209，真實姓名年籍
    詳卷），向B女稱欲確認其背後痘痘之狀況，並以手按壓B女
    之脊椎，於B女向其敘述近況時，額頭貼在B女之背上，向B
    女稱「那你有感覺到我喜歡你嗎」等語，並以左手觸摸B女
    之腹部，右手自B女褲頭處伸進B女褲縫處，以此方式對B女
    為性騷擾1次。因認被告涉犯性騷擾防治法第25條第1項之性
    騷擾罪等語。　 
二、按告訴乃論之罪，告訴人於第一審辯論終結前得撤回其告訴
    ；告訴經撤回者，應諭知不受理之判決；又不受理之判決，
    得不經言詞辯論為之，刑事訴訟法第238條第1項、第303條
    第3款及第307條分別定有明文。
三、本件依起訴書所載內容，認被告對B女所為係犯性騷擾防治
    法第25條第1項之性騷擾罪，依同法第25條第2項之規定，須
    告訴乃論。被告業於111年4月21日與B女達成調解，嗣並履
    行調解條件完畢，B女乃具狀撤回告訴，此有本院111年4月2
    1日調解筆錄及刑事撤回告訴狀在卷可按（見本院卷第353-3
    54頁、本院卷證件存置袋內），依照上開說明，爰不經言詞
    辯論，逕為不受理之諭知。
據上論斷，應依刑事訴訟法第299條第1項前段、第303條第3 款
、第307條，判決如主文。
本案經檢察官乙○○偵查起訴，由檢察官郭智安到庭執行公訴。
中　　華　　民　　國　　111 　年　　5 　　月　　26　　日
                  刑事第三庭  審判長法　官  蘇揚旭　
                                    法  官  洪振峰
　　　　　　　　　　　　　　　　　　法  官  施建榮
得於20日上訴上列正本證明與原本無異。
如不服本判決，應於判決送達後20日內敘明上訴理由，向本院提
出上訴狀 (應附繕本) ，上訴於臺灣高等法院。其未敘述上訴理
由者，應於上訴期間屆滿後20日內向本院補提理由書「切勿逕送
上級法院」。
                                    書記官  黃姿涵
中　　華　　民　　國　　111 　年　　6 　　月　　1 　　日
附錄法條：
刑法第221條第1項：
對於男女以強暴、脅迫、恐嚇、催眠術或其他違反其意願之方法
而為性交者，處3年以上10年以下有期徒刑。

【附表】
編號 被告 A女  1  喂  2 嘿(A女姓名）   3  嗨  4 你好嗎   5  嗯？  6 我要跟妳說對不起   7  為什麼  8 我今天本來開藥給妳，你沒有拿就離開了   9  嗯 10  連下次再拿給妳   喂？  11  阿...喂？ 12 嗯    後來妳去上班了嗎  13  嗯 14 上班順利嗎  15  還好 16 會不會討厭我？   會討厭我嗎   保證以後不會不敢不能再犯了   我還是希望能再看到妳   然後希望看到妳好好的   看到妳快樂的笑容  17  （清喉聲） 18 今天晚上會再喝酒嗎  19  嗯 21 不會？好   別再喝   喝酒真的很不好   嗯   那妳會去學塔羅牌？  22  嗯   我還沒有辦法跟你講話欸   可以先掛掉嗎？ 23 喔好   那祝妳晚安